臺灣新北地方法院民事裁定
110年度消債更字第569號
聲  請  人
即 債務 人  邱輊茗（原名邱志明）



代  理  人  唐迪華律師（法扶律師）
上列聲請人依消費者債務清理條例聲請更生事件，本院裁定如下
：
    主  文
債務人邱輊茗（原名邱志明）自中華民國111年3月3日上午10時
起開始更生程序。
命司法事務官進行更生程序。
    理  由
一、按債務人不能清償債務或有不能清償之虞者，得依本條例所
    定更生程序，清理其債務；債務人無擔保或無優先權之債務
    總額未逾新臺幣（下同）1,200萬元者，於法院裁定開始清
    算程序或宣告破產前，得向法院聲請更生；債務人對於金融
    機構負債務者，在聲請更生或清算前，應向最大債權金融機
    構請求協商債務清償方案，或向其住、居所地之法院或鄉、
    鎮、市、區調解委員會聲請債務清理之調解；協商或調解成
    立者，債務人不得聲請更生或清算，但因不可歸責於己之事
    由，致履行有困難者，不在此限，消費者債務清理條例（下
    稱消債條例）第3條、第42條第1項、第151條第1項、第151 
    條第7項分別定有明文。又法院開始更生程序之裁定，應載
    明其年、月、日、時，並即時發生效力；法院裁定開始更生
    或清算程序後，得命司法事務官進行更生或清算程序，必要
    時得選任律師、會計師或其他適當之自然人或法人一人為監
    督人或管理人，消債條例第45條第1項、第16條第1項亦有明
    文。
二、本件聲請意旨略以：聲請人於民國90年左右因家庭、工作遭
    遇變化，因而待業並開始累積負債，豈料配偶亦遭公司資遣
    ，故以信用卡給付生活支出，致負債金額逐漸累積，後來僅
    能以卡養卡的方式還款；91年與配偶以致罹患身心疾病，無
    法正常工作，後均僅能打零工，近年來則以代班保全安管之
    方式工作，收入漸較為穩定。目前累積債務總額為6,479,34
    4元，於消債條例施行後，曾依消債條例第151條第1項向本
    院聲請前置調解，惟調解期日最大債權金融機構台新國際商
    業銀行股份有限公司 （下稱台新銀行）未出席，因而調解
    不成立，爰於法院調解不成立時以言詞聲請更生程序等語。
三、經查：
㈠、聲請人於本件更生之聲請前曾向本院聲請前置調解，惟最大
    債權金融機構即台新銀行於110年11月12日以台新總個資字
    第1100020300號函稱因聲請人入不敷出，支出大於收入，明
    顯已無還款能力要聲請更生清算，故本行對於債務人是否有
    還款意願存疑，其調解期日到場亦無實益，請逕予核發調解
    不成立證明，此有台新銀行110年11月12日函、調解程序筆
    錄（見110年度司消債調字第651號卷〈下稱調解卷〉第57、59
    頁）在卷可證，則聲請人確有依照消債條例第151條第1項規
    定向本院聲請債務清理調解之事實，當堪認定。
㈡、本件聲請人所提更生之聲請可否准許，須審究聲請人是否符
    合消債條例第3條「債務人不能清償債務或有不能清償之虞
    者」之情事而定。
１、聲請人主張其有不能清償債務之情事，業據其提出財團法人
    金融聯合徵信中心查詢當事人綜合信用報告回覆書、納稅義
    務人違章欠稅查復表、108至109年度綜合所得稅各類所得資
    料清單、全國財產稅總歸戶財產查詢清單、現戶全戶戶籍謄
    本、財產及收入狀況說明書、債權人清冊、排班表、薪資明
    細、勤務值班表、薪資單、勞工被保險人投保資料表暨明細
    、汽（機）車過戶登記書、臺灣銀行綜合存款存摺封面暨內
    頁、合作金庫銀行存款存摺封面暨內頁、土地登記謄本、衛
    生福利部中央健康保險署繳款單、全民健康保險保險費及納
    金欠費明細表、保險對象投保歷史列印等資料（見調解卷第
    4至13頁反面，本院卷第45、59至71、77至125、129至130頁
    ）為證，堪認屬實。
２、聲請人主張其每月必要支出為租金支出6,000元、電費1,300
    元、手機費1,416元、交通費900元、膳食費用8,000元等項
    ，共計17,616元等語。是本院衡諸聲請人之家庭狀況、工作
    型態、目前社會經濟消費之常情，其主張負擔上開必要費用
    支出之事實並未逾一般人生活程度，且參酌消債條例之立法
    目的，非但係使債務人得透過更生程序清償債務、重建其經
    濟生活，亦應保障債務人於更生方案履行期間內得保有符合
    人性尊嚴之最低基本生活，以及保留債務人於各項目中費用
    留用之彈性，以維持債務人最基礎生活水準，聲請人之上開
    主張尚屬合理而堪採信。
３、本件聲請人現每月薪資收入約20,000元，扣除上開每月必要
    生活支出後餘額為2,384元（計算式：20,000元－17,616元＝2
    ,384元）。又聲請人名下不動產有土地共7筆，該7筆土地之
    公告現值總計為1,205,957元，此有本院依職權調閱之108至
    109年度稅務電子閘門財產所得調件明細表（見本院卷第133
    至142頁）為憑，縱將上開不動產全數變價清償，尚有5,273
    ,387元（計算式：6,479,344元－1,205,957元＝5,273,387元
    ）之債務，是以，本院審酌聲請人現況之財產、勞力及信用
    等清償能力，以聲請人每月收入於扣除合理之基本生活費用
    後，堪信已不能清償前開所負無擔保或無優先權債務6,479,
    344元。從而，聲請人所為本件聲請，核符消債條例第3條所
    定之要件。
四、綜上所述，本件聲請人為一般消費者，並未從事營業活動。
    其有無法清償債務之虞情事，又所負無擔保或無優先權之債
    務，並未逾1,200萬元，且未經法院裁定開始清算程序或宣
    告破產，又查無消債條例第6條第3項、第8條或第46條各款
    所定駁回更生聲請之事由存在，則聲請人聲請更生，洵屬有
    據，應予准許，爰裁定如主文。
五、聲請人於更生程序開始後，應另提出足以為債權人會議可決
    或經法院認為公允之更生方案以供採擇，俾免更生程序進行
    至依消債條例第61條規定應行清算之程度，附此敘明。
六、依消債條例第11條第1 項、第45條第1 項、第16條第1 項，
    裁定如主文。
中　　華　　民　　國　　111 　年　　3 　　月　　3 　　日
              民事第六庭    法  官  饒金鳳
以上正本證明與原本無異。
本件裁定不得抗告。
本裁定已於民國111年3月3日上午10時公告。
中　　華　　民　　國　　111 　年　　3 　　月　　3 　　日
                            書記官　賴麗莎